最　高　行　政　法　院　判　決　　　　　　　　　　九十三年度判字第九七二號
　　上　訴　人　財團法人私立中原大學
　　代　表　人　乙○○
　　訴訟代理人　陳德義律師
　　被 上訴 人　財政部臺灣省北區國稅局
　　代　表　人　甲○○
右當事人間因營業稅事件，上訴人對於中華民國九十二年四月十五日臺北高等行政法
院九十一年度訴字第七一號判決，提起上訴。本院判決如左：
　　主  文
上訴駁回。
上訴審訴訟費用由上訴人負擔。
　　理  由
一、本件原由桃園縣稅捐稽徵處代徵營業稅業務，自九十二年一月一日起回歸財政部
    臺灣省北區國稅局，自應由該局承受本件訴訟，合先明。
二、本件上訴人在原審起訴主張：(一)法律之解釋，旨在闡明法條之真意，使條文規定
    得為適當之應用，並無創設或變更法律之效力、故其解釋不得逾越立法本旨之範
    圍，此為本院六十一年判字第一六九號判例所明示。依營業稅法第八條第一項第
    五款所示可知：學校、幼稚園與其他教育文化機構提供之教育勞務及政府委託代
    辦之文化勞務均免徵營業稅。本件上訴人乃四年制之大學並設有研究所，教職員
    生人數眾多，基於教育目的之需要，及使學生有適當之生活學習環境而提供餐廳
    等，當應屬教育勞務之範疇，依上述營業稅法第八條第一項第五款規定，自應免
    繳營業稅，則依上開判例意旨所示，被上訴人即不得逾越立法本旨之範圍、而命
    上訴人繳納營業稅。(二)營業稅法第八條第一項第十款規定：合作社依法經營銷售
    與社員之貨物或勞務及政府委託代辦之業務免徵營業稅。該條項第十三款規定：
    政府機構公營事業及社會團體，依有關法令組設經營、不對外營業之員工福利機
    構，銷售之貨物或勞務免徵營業稅。退一步言，本件縱認上訴人有經營行為，亦
    因不對外營業之故，而係合於稅法規定之合作社、員工福利機構型態，且銷售對
    象亦符合稅法規定，則依上述條文規定觀之，理應免徵營業稅。且上訴人並未收
    取租金，所收取者乃為該等設備之管理維護費用，此觀諸非但其金額甚低、且實
    際上類皆於支付水電費、場地維修改善費及更新設備等之用，足資證明。是以顯
    見上訴人非以營業為目的，自亦不應繳納營業稅、更不應受罰鍰之處分。又上訴
    人為財團法人私立中原大學，處理廢品並非經常買進賣出，當無課營業稅可言，
    另財政部七十五年九月三十日台財稅第七五三五八一二號函亦未規定處理廢品係
    屬銷售行為。(三)法律不溯既往為適用法律之基本原則，法律尚且不能溯及既往、
    則命令更不應有溯及既往之效力。又財政部八十七年十二月十八日台財稅第八七
    一九七○六七一號函、就票據交換所銷售勞務收入是否課徵營業稅一事為函示時
    ，明示應自該函發布日起課徵營業稅。本件依復查決定書理由所載可知，被上訴
    人係執財政部八十九年一月二十日台財稅第八九○五三九三九號函示，認上訴人
    應繳納營業稅。似此，縱認上訴人應繳納營業稅，則依法律不溯既往原則、上述
    財政部八十七年十二月十八日台財稅第000000000號函之意旨、及課稅
    公平原則，亦應僅對上述財政部八十九年一月廿日台財稅第八九○五三九三九號
    函發布日後之行為課徵營業稅方為適法，亦即於該函所釋示應依法課徵營業稅之
    日前之行為，應無繳納營業稅之理。(四)依財政部台財稅第000000000號
    函所示：「大樓（廈）停車場，如係按次或計時收費，或提供停車位，定期供他
    人停車使用按期收費對外營業者，依營業稅法第一條及第三條第二項規定，係屬
    銷售勞務範圍，應依同法第二十八條規定辦理營業登記並依法課徵營業稅。又如
    係招商承辦者，應以該承辦商為對象，依法課徵營業稅」可知，本件縱認應課徵
    營業稅，亦應以承辦商為對象。(五)財政部七十五年三月二十一日台財稅第七五三
    ○四四七號函說明四載稱：「本函發布前之案件，已繳納營利事業所得稅確定者
    ，不再變更；尚未確定或已確定而未繳納或未開徵之案件，應依本函規定予以補
    稅免罰」，依其說明所示可知，於該函發布前尚未確定或己確定而未繳納或未開
    徵之案件僅補稅而免予罰鍰。就本件言，財政部於八十九年一月十二日始以台財
    稅第八九○四五○○八八號函復被上訴人認應課徵營業稅，而後被上訴人始據該
    函向上訴人開徵營業稅，即於該函發布前並未開徵，則依前述財政部台財稅第七
    五三○四四七號函所示，本件當屬免處罰鍰之案件。矧營業稅法第五十一條所處
    之罰鍰、為按所漏稅額處一倍至十倍之罰鍰，即最低可處所漏稅額一倍之罰鍰。
    又稅務違章案件裁罰金額或倍數參考表使用須知規定：「本表訂定之裁罰金額或
    倍數未達稅法規定之最高限或最低限，而違章情節．．．較輕者，仍得．．．減
    輕罰，至稅法規定之．．．最低限為止．．．」。就本件言，被上訴人對本件應
    否課徵營業稅尚且無法決定而須向財政部請示，卻遽而課上訴人二倍之罰鍰，顯
    然過苛，且違反比例原則。(六)上訴人既非營利事業、亦非營業人，是亦無所謂營
    利事業應給與他人憑証而未給與之違法，從而並無處罰上訴人之理，惟被上訴人
    卻對上訴人課處罰鍰，顯然違法。況衡諸常理，房屋所有人將房屋交與他人使用
    後，使用人於房屋內為營業行為時，其營業人應為該他人，而非房屋所有人，即
    應申請營業登記及繳納營業稅之人，為使用該房屋而營業之他人。是苟有違反，
    其補稅及處罰之對象應係該他人，而非房屋所有人。是以就本件言，補繳營業稅
    及處罰之對象均應非上訴人。(七)司法院釋字第二七五號解釋稱：「人民違反法律
    上之義務而應受行政罰之行為，法律無特別規定時，雖不以出於故意為必要，仍
    須以過失為其責任條件」。就本件言，被上訴人對於上訴人之情形是否屬營業稅
    法免稅規定之範疇，應否繳納營業稅尚不明瞭，猶須向財政部請示而不能確定上
    訴人應否繳納營業稅，此觀諸復查決定書內所引用之財政部八十九年一月廿日台
    財稅第八九○五三九三九號函之內容足知。既職司稅捐稽徵之被上訴人猶不知上
    訴人是否應繳納營業稅，則何能苛責於上訴人。是就上訴人言，並無故意或過失
    可言，且財政部於其就票據交換所銷售勞務收入是否應依法課徵營業稅所為之八
    十八年十二月九日台財稅第000000000號函釋，亦僅要求予以補稅結案
    ，並未處以罰鍰。則徵諸上述司法院解釋及財政部函示可知，自不應對上訴人課
    以罰鍰。(八)營業稅法第十五條第一項規定：「營業人當月分（期）銷項稅額，扣
    減進項稅額後之餘額，為當月分（期）應納或溢付營業稅額」，即以扣減進項稅
    額後之餘額為準，此為法律所定營業稅額之計算方式。另司法院釋字第三三七號
    解釋認：「營業稅法第五十一條第五款規定，．．．依此規定意旨，自應以納稅
    義務人有．．．，並因而逃漏稅款者，始得據以追繳稅款及處罰。．．」，其解
    釋理由書更進一步闡明：「．．．營業稅法第五十一條第一項本文規定：納稅義
    務人有左列情形之一者，除追繳稅款外，按所漏稅額處五倍至二十倍罰鍰，並得
    停止其營業。依其意旨，乃係就漏稅行為所為之處罰規定，因之，對同條第五款
    之虛報進項稅額者加以處罰，自應以有此行為，並因而發生漏稅之事實為處罰要
    件．．．」之意旨。從而同條各款既同為規範罰之規定，解釋上自應以有漏稅結
    果為要件。又司法院釋字第五○三號解釋亦認「逃漏稅捐之被處漏稅罰者，須具
    有處罰法定要件之漏稅事實方得為之」。再依營業稅法第三十九條規定可知，係
    以溢付之稅額作為留抵稅額，是自應視實際扣除留抵稅額後之餘額為何，用以決
    定是否有應繳稅款，有無漏稅。惟本件被上訴人並未扣減上訴人之進項稅額，即
    其並非以扣減進項稅額後之餘額為應納營業稅額，是被上訴人顯然違背法律規定
    。就本件言，縱認上訴人應繳納營業稅，依上述法律規定、及司法院解釋觀之，
    亦應以銷項稅額減進項稅額之餘額，作為應納或溢付營業稅額。上訴人於八十三
    年三月一日至八十八年二月二十八日之期間內，進項稅額中僅電費部分即於八十
    三年繳納一千四百八十六萬二千八百三十三元、八十四年繳納一千五百萬零三千
    二百九十七元、八十五年繳納一千九百七十八萬二千八百六十二元、八十六年繳
    納二千一百一十二萬八千六百六十一元、八十七年繳納二千四百九十三萬四千一
    百八十七元、八十八年一月份繳納二百零八萬七千九百五十七元，又電費之金額
    內含百分之五之營業稅，是依所繳納之費額，即可依式算出所繳之營業稅額四百
    六十五萬七千一百三十四元，且上訴人尚另繳納如後附發票所載之進項稅額為四
    十五萬八千四百八十八元，上述進項稅額合計五百十一萬五千六百二十二元，即
    已超逾被上訴人所核課之營業稅額五十六萬三千六百三十元。(九)稅捐稽徵法第一
    條之一但書規定：「財政部依稅捐稽徵法或稅法所發布之解釋函令，有利於納稅
    義務人者，對於尚未核課確定之案件適用之」。又原審法院九十一年簡字第九七
    九號判決亦認：「依稅捐稽徵法第一條之一但書規定，財政部依稅法所發布之解
    釋法令，有利於納稅義務人者，對於尚未核課確定案件適用之，本件既屬尚未核
    課確定案件，該函釋有利於上訴人，即有該函釋之適用．．．」。再者，本於租
    稅公平、課稅平等之旨觀之，凡有利於納稅義務人之解釋，即應一體適用所有納
    稅人。就本件言，乃屬尚未核課確定之案件，而前述財政部七十五年三月二十一
    日台財稅第0000000號、七十六年八月七日台財稅第000000000
    號、八十七年十二月九日台財稅第000000000號、八十八年十二月十日
    台財稅第000000000號等函、則均係有利於上訴人者，被上訴人又未敘
    明不得適用之理由。(十)上訴人繳納內含營業稅之電費部分，除前述被上訴人據以
    認定上訴人有營業行為及核課營業稅之帳簿之記載外，有台灣電力公司八十三、
    八十四、八十五（缺二月份）、八十六、八十七（缺十一月份）等各年全年及八
    十八年一月、二月份之電費通知單，足資證明，合計繳納電費一億一千零十二萬
    零九百九十七元，上述電費中上訴人所繳納之營業稅為五百二十四萬三千八百五
    十七元，又所缺之八十五年二月份及八十七年十一月份電費通知單仍尋找中。出
    售廢品部分乃係將損壞報廢無法使用者賣出，屬偶發性者並非經常買進賣出，且
    上訴人又係財團法人非從事廢品買賣行業，是此出售行為之所得應屬一時貿易所
    得，亦應屬免納營業稅之屬，至財政部七十五年九月三十日台財稅第七五三五八
    一二號函，既未稱處理廢品屬銷售行為、亦未稱處理廢品應納營業稅。(十一)營業稅
    法第三十九條第二項規定：「前項以外之溢付稅額，應由營業人留抵營業稅」，
    又財政部八十三年十二月二十八日、台財稅第八三一六二八○八一號函稱：「工
    程股份有限公司經核定補徵確定之營業稅，可准其就現有累積留抵稅額辦理抵繳
    」，及財政部八十七年七月二十三日台財稅第八七一九五四六二三號函稱：「營
    業人涉嫌違章，依營業稅法規定裁處罰鍰之案件，雖未提起行政救濟而未以營業
    稅累積留抵稅額相當之金額提供擔保者，於案件確定後，仍准以現有之累積留抵
    稅額抵繳其罰鍰，營業人前期欠繳之營業稅、滯納金及利息，均准以現有之累積
    留抵稅額辦理抵繳」。就本件言，上訴人溢付之營業稅額，經與被上訴人所認上
    訴人應繳之營業稅相抵後仍有剩餘，則依前述條文規定及司法院解釋可知，被上
    訴人即不應再向上訴人課徵營業稅及處以罰鍰，為此訴請撤銷訴願決定及原處分
    之判決。
三、被上訴人則以：(一)按「在中華民國境內銷售貨物或勞務及進口貨物，均應依本法
    規定課徵營業稅。」、「有左列情形之一者，為營業人：一、以營利為目的之公
    營、私營或公私合營之事業。二、非以營利為目的之事業、機關、團體、組織，
    有銷售貨物或勞務者。」、「營業人除本法另有規定外，不論有無銷售額，應以
    每二月為一期，於次期開始十五日內，填具規定格式之申報書，檢附退抵稅款及
    其他有關文件，向主管稽徵機關申報銷售額、應納或溢付營業稅額。其有應納稅
    額者，應先向公庫繳納後，檢同繳納收據一併申報。」、「納稅義務人，有左列
    情形之一者，除追繳稅款外，按所漏稅額處一倍至十倍罰鍰，並得停止其營業：
    一、未依規定申請營業登記而營業者。」為營業稅法第一條、第六條、第三十五
    條第一項及第五十一條第一款所明定。(二)上訴人主張其非營利事業乙節，查非以
    營利為目的之事業、機關、團體、組織，有銷售貨物或勞務者，依前揭營業稅法
    第六條規定即為營業人，依法即應課徵營業稅。復上訴人稱本案應有加值型及非
    加值型營業稅法第八條免稅規定之適用云云：依財政部八十九年一月二十日台財
    稅第八九○五三九三九號函釋示：「．．．說明：一、．．．二、．．．（四）
    至善工商及中原大學出租場地供營業人經營餐廳、理髮廳、交誼廳及設置販賣機
    等，所收取之租金收入，係屬銷售勞務範疇且無營業稅第八條免稅規定之適用，
    應依法課徵營業稅．．．（五）至善工商及中原大學出售報廢機器設備之收入、
    係屬銷售貨物範疇，．．．均無營業稅法第八條免稅規定之適用，應依法課徵營
    業稅．．．。」是上訴人主張，核不足採。上訴人另主張依稅捐稽徵法第一條之
    一但書規定：「財政部依本法或稅法所發布之解釋函令，對於據以申請之案件發
    生效力。但有利於納稅義務人者，對於尚未核課確定之案件適用之。」本案屬尚
    未核課確定案件，應有財政部七十五年三月二十一日臺財稅第0000000號
    、七十六年八月七日臺財稅第000000000號、八十七年十二月十八日臺
    財稅第000000000號、八十八年十二月九日臺財稅第00000000
    0號等解釋函之適用乙節，經查臺財稅第0000000號函，係針對祭祀公業
    就其所有財產分配其派下員，有關營利事業所得稅及綜合所得稅之徵免及核課方
    式所為之釋示，上訴人所引用之說明四，經查業經財政部於八十三年八月三十一
    日臺財稅第八三一六○七六六一號函釋刪除，已不再援引適用，臺財稅第000
    000000號，係針對大樓停車場如對外營業收費應辦理營業登記課稅之函釋
    ，臺財稅第000000000號及臺財稅第000000000號函，係針對
    中央銀行於各地設立之票據交換所於銷售勞務收入時應依法課徵營業稅之函釋，
    上揭函釋與本案情形並不相同。又上訴人主張財政部七十五年九月三十日臺財稅
    第七五三五八一二號函並未規定處理廢品係屬銷售行為乙節，查「將貨物之所有
    權移轉與他人，以取得代價者，為銷售貨物．．．有左列情形之一者，視為銷售
    貨物一、．．．或以其產製、進口、購買之貨物，無償移轉他人所有者。」、「
    依營業人銷售貨物或勞務，除本章第二節另有規定外，均應就銷售額，分別按第
    七條或第十條規定，算其銷項稅額．．．銷項稅額，指營業人銷售貨物或勞務時
    ，依規定應收取之營業稅額。」、「本法第三條第一項及第二項所稱取得代價，
    包括收取價金、取得貨物或勞務在內。」分別為營業稅法第三條、第十四條及同
    法施行細則第五條所明定。另依民法第三百四十五條：「稱買賣者，謂當事人約
    定一方移轉財產權於他方，他方支付價金之契約。」，本案上訴人將其所有之財
    產，移轉他人，並取得代價，依上開規定已屬「銷售貨物」之範疇。復按營業稅
    法第一條：「在中華民國境內銷售貨物或勞務及進口貨物，均應依本法規定課徵
    營業稅」，查其立法理由，係對營業人之營業行為課稅，而不問銷售行為是否以
    營利為目的，是依臺財稅第七五三五八一二號函釋規定：「．．．(一)政府機關未
    辦營業登記而銷售貨物或勞務者，應於銷售行為發生後，逐筆以書面敘明銷售貨
    物或勞務之品名、數量、單價、總價、交貨日期及約定付款日期及金額．．．函
    送所在地稽徵機關備查．．．(二)政府機關銷售貨物或勞務，依法應向買受人收取
    銷項稅額，並於規定期限內向公庫繳納，並不得以其進項稅額扣抵．．．，上訴
    人主張，顯係誤解法令。(三)上訴人主張依營業稅法第十五條第一項規定：「營業
    人當月份（期）銷項稅額，扣減進項稅額後之餘額，為當月份（期）應納或溢付
    營業稅額。」被上訴人並未扣減進項稅額乙節，按「營業人有左列情形之一者，
    主管稽徵機關得依照查得之資料，核定期銷售額及應納稅額並補徵之：一、逾規
    定申報期限三十日，尚未申報銷售額者．．．三、未辦妥營業登記，即行開始營
    業，或已申請歇業仍繼續營業，而未依規定申報銷售額者．．．」、「．．．本
    法第五十一條第一款至第六款之漏稅額，依左列規定認定之：一、第一款至第四
    款及第六款，以經主管稽徵機關依查得之資料，核定應補徵之應納稅額為漏稅額
    。」分別為營業稅法第四十三條及同法施行細則第五十二條第二項所明定。又按
    「關於營業稅法施行細則第五十二條第二項第一款所稱之漏稅額如何認定乙案．
    ．．說明三、又依營業稅法第三十五條第一項規定，營業人不論有無銷售額，應
    按期填具申報書，檢附退抵稅款及其他有關文件，向主管稽徵機關申報銷售額、
    應納或溢付營業稅額。準此，營業人之進項稅額准予扣抵或退還，應以已申報為
    前提，故營業人違反營業稅法第五十一條第一款至第四款及第六款，據以處罰之
    案件，營業人如於查獲後始提出合法進項憑證者，稽徵機關於計算其漏稅額時尚
    不宜准其扣抵銷項稅額。」亦為財政部八十九年十月十九日臺財稅第八九○四五
    七三五四號函明釋有案。本案上訴人未辦理營業登記，亦未依規定申報銷售額，
    是原核定未減除其進項稅額，揆諸前揭規定，並無不當。至上訴人提示之進項憑
    證為電費、室內工程款、小木屋之裝潢及購置家具、桌椅及房屋、水塔修繕等支
    出，按「左列貨物或勞務免徵營業稅：．．．五、學校、幼稚園與其他教育文化
    機構提供之教育勞務及政府委託代辦之文化勞務。」、「營業人專營第八條第一
    項免稅貨物或勞務者，其進項稅額不得申請退還。」為營業稅法第八條第一項及
    第十九條第二項所明定，次按「營業稅法第八條第一項第五款所規定之『教育勞
    務』包括各級私立學校、幼稚園、補習班辦理教學、實習、研究暨必要之設備提
    供學生使用，以及科學館、博物館辦理展覽、表演等活動．．．」亦為財政部七
    十五年九月二十六日臺財稅第七五四五三四二號函所明釋，本案上訴人為教育機
    關，其提示之前開支出屬為提供教育勞務之必要支出，是依前開規定此進項稅額
    自不得申請退還。(四)上訴人主張前揭財政部八十九年一月二十日台財稅第八九○
    五三九三九號函釋依法律不溯及既往原則，應適用發布後之行為等語，依財政部
    六十一年八月二日台財稅第三六五一○號令釋示：「行政主管機關就行政法規所
    為之解釋，應以法條固有之效力為其範圍，自法律生效之日有其適用。」是上訴
    人主張，顯屬對法令有所誤解。又上訴人主張財政部七十五年三月二十一日台財
    稅第0000000號函說明四載稱：「本函發布前之案件，已繳納營利事業所
    得稅者，不再變更；尚未確定或已確定而未繳納或未開徵之案件，應依本函規定
    予以補稅免罰」，及財政部八十九年一月十二日台財稅第八九○四五○○八八號
    函應依前述財政部七十五年三月二十一日台財稅第0000000號函所示，本
    件當屬免處罰鍰之案件等語，查財政部七十五年三月二十一日台財稅第七五三○
    四四七號函釋，係針對祭祀公業營利事業所得稅及綜合所得稅免徵及核課方式所
    為之釋示與上訴人取得之租金收入應課徵營業稅之情形並不相同，且依財政部稅
    制委員會編印之九十年十二月版所得稅法令彙編所載，財政部前揭函釋，並未包
    含上訴人所稱之事項。(五)財政部八十七年十二月十七日台財稅第八七一九八○二
    七六號函「．．．基金會出租不動產取得之租金收入，尚無營業稅法第八條第一
    項第十二款免徵營業稅規定之適用，應依法課徵營業稅．．．。」及八十七年二
    月六日台財稅第八七一九二七二二一七號函「宗教團體八十四年度以前財產出租
    之租金收入，既係屬銷售勞務之收入，自仍應依法課徵營業稅．．．。」故機關
    團體收取之租金收入，係屬銷售勞務範疇且無營業稅法第八條免稅規定之適用，
    應依法課徵營業稅，甚為明確。且本案被上訴人於查核前，已先行發函輔導，上
    訴人既未依規定辦理營業登記，案經被上訴人查獲，被上訴人遂依營業稅法第五
    十一條第一款規定，除補徵營業稅並按所漏稅額處二倍罰鍰，尚無違誤，況財政
    部亦未就此類案件函釋應補稅免罰等語作為抗辯。
四、原審斟酌全辯論意旨及調查證據之結果以：(一)補徵營業稅部分：1.按「在中華民
    國境內銷售貨物或勞務及進口貨物，均應依本法規定課徵營業稅。」「有左列情
    形之一者，為營業人：一、以營利為目的之公營、私營或公私合營之事業。二、
    非以營利為目的之事業、機關、團體、組織，有銷售貨物或勞務者。．．．」「
    營業人除本法另有規定外，不論有無銷售額，應以每二月為一期，於次期開始十
    五日內，填具規定格式之申報書，檢附退抵稅款及其他有關文件，向主管稽徵機
    關申報銷售額、應納或溢付營業稅額。其有應納稅額者，應先向公庫繳納後，檢
    同繳納收據一併申報。」「營業人有左列情形之一者，主管稽徵機關得依照查得
    之資料，核定其銷售額及應納稅額並補徵之：一、．．．三、未辦妥營業登記，
    即行開始營業．．．」分別為營業稅法第一條、第六條、第三十五條第一項、第
    四十三條第一項第三款所明定。2.本件上訴人於八十三年三月起至八十八年二月
    止，出租其學校場地供他人經營餐廳、理髮廳、交誼廳、販賣貨品、設置販賣機
    ．．．等收取租金及出售廢品收入，共計一一、二七九、六三○元（不含稅），
    未依規定辦理營業登記，報繳營業稅，此有上訴人之明細分類帳、管理費表、保
    證金設算收入表、合約書附原處分卷，及承辦商資料表、廢品買受人表附卷足稽
    。上訴人為非以營利為目的之團體，屬於營業稅法第六條第二款所稱之營業人，
    其中將學校場地出租供他人經營餐廳、理髮廳、交誼廳、販賣貨品、設置販機．
    ．．等，收取之租金收入，前後自八十三年至八十八年之久，顯屬營業稅法第三
    第二項本文所稱提供貨物與他人收益以取得代價，為銷售勞務。且其非合作社依
    法經營銷售與社員之貨物或勞務及政府委託代辦之業務，至為瞭然。另其自八十
    三年至八十八年間陸續出售廢品，時間長，種類多，買受人多人，此有上開廢品
    買受人表可證，顯非一時性之出售行為，屬營業稅法第三條第一項所稱之將貨物
    之所有權移轉與他人，以取得代價，為銷售貨物。是其主張依營業稅法第八條第
    一項第十款應免稅，及其處理廢品並非經常買進賣出，當無課營業稅可言云云，
    並不足採。被上訴人以其未依規定辦理營業登記而開始營業，依首揭規定，予以
    補徵營業稅五六三、九八一元，核無不合。3.再被上訴人係依營業稅法規定補徵
    上訴人營業稅，財政部八十九年一月十二日台財稅第八九○四五○○八八號函釋
    「．．．說明：一．．．二、（四）至善工商及中原大學出租場地供營業人經營
    餐廳、理髮廳、交誼廳及設置販賣機等，所收取之租金收入，係屬銷售勞務範疇
    且無營業稅法第八條免稅規定之適用，應依法課徵營業稅，．．．。（五）至善
    工商及中原大學出售報廢機器設備之收入，係屬銷售貨物範疇，．．．均無營業
    稅法第八條免稅規定之適用，應依法課徵營業稅。．．．」僅係財政部對其下屬
    機關就具體個案詢問之解釋，被上訴人並非以之為補稅之法律上依據，上訴人執
    該函而謂本件有法律溯及既往，容有誤會。又上訴人另主張依稅捐稽徵法第一條
    之一但書規定：「財政部依本法或稅法所發布之解釋函令，對於據以申請之案件
    發生效力。但有利於納稅義務人者，對於尚未核課確定之案件適用之。」本案屬
    尚未核課確定案件，應有財政部七十五年三月二十一日臺財稅第0000000
    號、七十六年八月七日臺財稅第000000000號、八十七年十二月十八日
    臺財稅第000000000號、八十八年十二月九日臺財稅第0000000
    00號等解釋函之適用云云。查稅捐稽徵法第一條之一但書之適用，係以對相同
    事件所為之函釋前後變更為要件。而上開財政部函釋，其中臺財稅第七五三○四
    四七號函，係針對祭祀公業就其所有財產分配其派下員，有關營利事業所得稅及
    綜合所得稅之徵免及核課方式所為之釋示，上訴人所引用之說明四，業經財政部
    於八十三年八月三十一日臺財稅第八三一六○七六六一號函釋刪除，已不再援引
    適用；臺財稅第000000000號，係針對大樓停車場如對外營業收費應辦
    理營業登記課稅之函釋，臺財稅第000000000號及臺財稅第八八一九五
    六六八三號函，係針對中央銀行於各地設立之票據交換所於銷售勞務收入時應依
    法課徵營業稅之函釋，上揭函釋與本案非相同事件，自無適用該規定之餘地。另
    上訴人主張財政部七十五年九月三十日臺財稅第七五三五八一二號函並未規定處
    理廢品係屬銷售行為一節，查該函釋內容為：「．．．(一)政府機關未辦營業登記
    而銷售貨物或勞務者，應於銷售行為發生後，逐筆以書面敘明銷售貨物或勞務之
    品名、數量、單價、總價、交貨日期及約定付款日期及金額．．．函送所在地稽
    徵機關備查．．．(二)政府機關銷售貨物或勞務，依法應向買受人收取銷項稅額，
    並於規定期限內向公庫繳納，並不得以其進項稅額扣抵．．．」。而上訴人銷售
    廢品為營業稅法上之銷售貨物，已如前述，該函釋無論有無規定處理廢品係屬銷
    售行為，均無法據作有利於上訴人之認定。4.另上訴人提出之電費、室內工程款
    、小木屋之裝潢及購置家具、桌椅及房屋、水塔修繕．．．等支出之收據及或統
    一發票，主張扣抵稅額云云。查上開支出並無法證明係專為出租場地之銷售勞務
    而取得之進項憑證，自不得與租金收入之銷項稅額相扣抵。且按「左列貨物或勞
    務免徵營業稅：．．．五、學校、幼稚園與其他教育文化機構提供之教育勞務及
    政府委託代辦之文化勞務。」、「營業人專營第八條第一項免稅貨物或勞務者，
    其進項稅額不得申請退還。」為營業稅法第八條第一項及第十九條第二項所明定
    ，又「營業稅法第八條第一項第五款所規定之『教育勞務』包括各級私立學校、
    幼稚園、補習班辦理教學、實習、研究暨必要之設備提供學生使用，以及科學館
    、博物館辦理展覽、表演等活動．．．」亦為財政部七十五年九月二十六日臺財
    稅第七五四五三四二號函所明釋，本案上訴人為教育機關，其提出之前開支出屬
    於提供教育勞務之必要支出，是依前開規定此進項稅額自不得申請退還。(二)罰鍰
    部分：1.按「納稅義務人，有左列情形之一者，除追繳稅款外，按所漏稅額處一
    倍至十倍罰鍰，並得停止其營業：一、未依規定申請營業登記而營業者。」為營
    業稅法第五十一條第一款所明定。2.本件上訴人於八十三年三月起至八十八年二
    月止出租其學校場地收取租金及出售廢品收入，共計一一、二七九、六三○（不
    含稅），未依規定辦理營業登記而開始營業，應補徵營業稅五六三、九八一元，
    已如上述。而原處分機關於查核前曾已先行發函輔導包括上訴人在內各團體補報
    補繳稅款事宜，此有財團法人專案查核派查名冊及函文附卷及原處分卷可稽，並
    為上訴人所不爭執。上訴人既未補報，已屬故意，經被上訴人查獲，被上訴人依
    營業稅法第五十一條第一款規定，按所漏稅額，在法定一倍以上十倍以下額度內
    處二倍罰鍰一、一二七、九○○元（計至百元），並無不合，因而為上訴人敗訴
    之判決。
五、本院核原判決依上開規定及說明，尚無違背法令。上訴意旨仍執陳詞並引用本院
    九十二年度判字第九六四號及原審法院另案判決據以指摘原判決有不適用法規或
    適用不當及不備理由或理由矛盾之違背法令，聲明廢棄改判。惟按法院職司審判
    ，事實法院必須先認定事實，必也違章事實相同者，方得據以為相同之審判。而
    財政部函釋乃就各個具體違章事實而為，必也各個具體違章事實相同，方得適用
    該相同事實之函釋，否則違章事實既不相同，自無比附援引同類函釋之餘地。本
    件上訴意旨以其所引財政部函釋皆屬有關營業稅之案件，乃同類案件，自應比附
    援引，且有稅捐稽徵法第一條之一規定之適用，據以指摘原判決有不適用法規或
    適用不當及不備理由或理由矛盾之違背法令以及違反比例原則云云，依上開說明
    ，均無足取。次按財政部八十九年十月十九日台財稅第八九○四五七三五四號函
    釋已論明：「．．．說明三、又依營業稅法第三十五條第一項規定，營業人不論
    有無銷售額，應按期填具申報者，檢附退抵稅款及其他有關文件，向主管稽徵機
    關申報銷售額，應納或溢付營業稅額。準此，營業人之進項稅額准予扣抵或退還
    ，應以已申報為前提，故營業人違反營業稅法第五十一條第一款至第四款及第六
    款，據以處罰之案件，營業人如於查獲後始提出合法進項憑證者，稽徵機關於計
    算其漏稅額時，尚不宜准其扣抵銷項稅額。」本件原判決依上開函釋認為上訴人
    所提出之電費等支出不得扣抵銷項稅額，難謂有違反司法院釋字第四三九號及第
    四七八號解釋意旨及判決不備理由或理由矛盾之違背法令。至上訴人所引本院九
    十二年度判字第九六四號及原審法院另案判決，均非屬本院判例，且屬另案，因
    案情各異，尚難比附援引，執為本件有利上訴人之依據。況原判決對上訴人所訴
    各節，均已詳予剖析論駁，上訴意旨無非上訴人持其主觀法律見解之歧異，斤斤
    指摘，均不足取。從而本件上訴意旨為無理由，應予駁回。
據上論結，本件上訴為無理由，爰依行政訴訟法第二百五十五條第一項、第九十八條
第三項前段，判決如主文。
中　　華　　民　　國　　九十三　　　年　　　七　　　　月　　二十九　　　日
                    最 高 行 政 法 院  第 四 庭
                                審 判 長 法  官　　　徐　樹　海
                                         法  官      鄭  淑  貞
                                         法  官　　　高　啟　燦
                                         法  官　　　吳　錦　龍
                                         法  官　　　林　茂　權
右  正  本  證  明  與  原  本  無  異
　　　　　　　　　　　　　　　　　　　　 法院書記官　張  雅  琴
中　　華　　民　　國　　九十三　　　年　　　七　　　　月　　　三十　　　日
